臺灣嘉義地方法院民事判決　九十年度保險字第五號
　　原　　　告　丙○○
　　被　　　告　明台產物保險股份有限公司台中分公司
　　法定代理人　乙○○
　　訴訟代理人　甲○○
右當事人間給付保險金事件，本院判決如左：
    主    文
原告之訴及其假執行之聲請均駁回。
訴訟費用由原告負擔。
    事    實
甲、原告方面：
一、聲明：被告公司應給付原告新台幣（下同）七十五萬二千四百元，及自起訴狀繕
    本送達之翌日即民國九十年七月十九日起迄清償日止，按年息百分之五計算之利
    息，並願供擔保請准宣告假執行。
二、陳述：
（一）、原告於八十九年十一月間，購買車牌號碼Ｄ７－８７８２（以下簡稱系爭車
        輛）自小客車乙部，並由車行業務員向被告公司投保汽車保險，保險費六萬
        五千三百四十七元業於八十九年十一月二十一日繳交完畢，保險期間自八十
        九年十一月二十一日起迄九十年十一月二十一日止，嗣系爭車輛於九十年一
        月十五日在嘉義縣大林鎮○○街失竊，原告除向警方及被告公司報案外，並
        依規定於期間內檢附相關文件向被告公司申請理賠，詎被告公司竟以各種理
        由拒絕理賠。
（二）、查系爭車輛之保險費業於八十九年十一月二十一日繳交完畢，且系爭車輛於
        投保之初，被告公司曾加以檢視並拍照存證，是系爭車輛失竊申請理賠，與
        有無毀損維修無涉，被告公司於理賠原因發生後，一再藉故拒絕理賠．實難
        謂為有理。
（三）、依兩造所締之保單約定，竊盜損失險金額為八十八萬元，原告係於投保未滿
        二個月之八十九年一月十五日失竊，依被告公司所訂汽車竊盜損失保險條款
        第七條約定，應按折舊率百分之五計算，再扣除自付額百分之十，準此，被
        告公司應給付原告之理賠金額計為七十五萬二千四百元（880000×95％＝
        836000－〈836000×10％〉＝752400），爰依保險法第二十九條及兩造所締
        自用汽車保險單條款第五項汽車竊盜損失保險條款第一款之規定，提起本件
        訴訟。
三、對被告公司抗辯所為之陳述：
（一）、系爭車輛由原告向泛亞銀行辦理貸款，於投保時應被告公司要求簽署同意書
        ，同意系爭車輛失竊時，應領之理賠金由泛亞銀行領取，惟因被告公司拒絕
        理賠，即無所謂應領之款項，且泛亞銀行因被告公司拒絕理賠，仍向原告催
        討分期貸款，並由原告繼續給付中，是該紙同意書之簽署，應難阻卻原告之
        請求權。
（二）、又原告購買系爭車輛時並未毀損，被告於接受投保之前亦曾檢視系爭車輛之
        情形，始決定接受投保，且被告公司於審理時亦自承，接受投保時必須就被
        保車輛之情況檢視，惟系爭車輛大概未加檢視，查檢視車輛既係被告公司接
        受投保與否之義務，則被告公司豈可主張當時可能未加檢視，即指稱原告有
        詐欺行為或提供虛偽報告情事？抑且，被告公司如主張原告有詐欺行為或提
        供虛偽報告情事，亦應舉證以實其說。
四、證據：提出汽車保險單、自用汽車保險單條款、大林大美郵局第九號存證信函、
    被告公司函等為證。
乙、被告公司方面：被告公司未於最後言詞辯論期日到場，惟據其先前到場所為之聲
    明、陳述略以：
一、聲明：如主文所示，如受不利判決，並願供擔保請准宣告免為假執行。
二、陳述：
（一）、原告固為保險契約之被保險人，惟原告已指定泛亞銀行為受益人，故泛亞銀
        行應為唯一之保險金請求權人，是原告以被保險人身分訴請被告公司給付保
        險金，應難認為有理。
（二）、系爭車輛於九十年一月十五日下午九時三十分許停置於嘉義縣大林鎮○○街
        時遭竊，經查系爭車輛最原初車主為訴呂外人呂永竹，於八十八年五月十一
        日購入系爭車輛，嗣訴外人呂永竹之子於八十九年十一月五日駕駛系爭車輛
        在高雄縣路竹省道上發生車禍，隨後即以現狀以二十萬元出售予第二任車主
        福城超商，並於八十九年十一月十日辦理過戶登記，而第二任車主亦自稱未
        修理系爭車輛即以小賺幾萬元之價格售予訴外人林海泳，訴外人林海泳再以
        高達八十八萬元之價格出售予原告，並旋於八十九年十一月十七日過戶，由
        上說明可此，系爭車輛之買賣過戶過程實有如下所述之疑點：
(1)、系爭車輛於八十九年十一月五日已毀損並以現狀（未修復）售予第二任車主，而
    第二任車主亦未加修復，即於同年十一月十日售予訴外人林海泳，而原告聲稱伊
    於八十九年十一月十七日購入系爭車輛，然查原告之配偶亦從事汽車修理行業，
    則伊為何會以如此高之價格購入系爭車輛？
(2)、系爭車輛於八十九年十一月十日售予訴外人林海泳時尚未修復，為何售予原告時
    業已修復完畢？查原始車主以未修復之車售予第二任車主二十萬元可知，一部價
    值百萬元之車扣除折舊亦不只二十萬元，足見系爭車輛毀損之程度應不輕微，詎
    第三任車主即訴外人林海泳竟能於短短數日內修復系爭車輛，實令人難謂無疑，
    況系爭車輛並無任何修復紀錄，則為何投保時竟為完整之狀態？
(3)、系爭車輛於投保一個月又二十四日後即告失竊，實有道德風險之虞。
（三）、綜上所述，原告難謂無詐欺行為或提供虛偽報告之情事，蓋同為經營汽車修
        理之原告，為何會以如此高之價格購買系爭車輛？且又無任何修復紀錄？是
        按諸兩造所締汽車保險共同條款第十六條第一項約定，被告公司自毋庸理賠
        。
三、證據：提出被保險人同意書、汽車新領牌照登記書、汽車保險共同條款樣本等為
    證，並聲請訊問證人呂永竹、胡福仁，及聲請本院向高雄縣警察局函調系爭車輛
    於八十九年十一月五日在高雄縣路竹省道發生車禍之警訊筆錄。
    理      由
一、本件被告公司主事務所所在地固非在本院管轄區域內，惟因兩造合意改本院為第
　　一審管轄法院，有原告所提自用汽車保險單保款乙紙在卷足憑，故本院就本件訴
　　訟應有管轄權，又本件被告公司未於最後言詞辯論期日到場，核無民事訴訟法第
　　三百八十六條各款所列情形，爰依原告聲請，准為一造辯論判決。
二、原告主張伊於八十九年十一月間購買系爭車輛，並向被告公司投保汽車保險，保
    險期間自八十九年十一月二十一日起迄九十年十一月二十一日止，嗣系爭車輛於
    九十年一月十五日在嘉義縣大林鎮○○街失竊，伊業依規定於期間內檢附相關文
    件向被告公司申請理賠，詎被告公司竟拒絕理賠，爰依保險法第二十九條及兩造
    所締自用汽車保險單條款第五項汽車竊盜損失保險條款第一款之規定，請求被告
    公司給付七十五萬二千四百元，及自起訴狀繕本送達之翌日即九十年七月十九日
    起迄清償日止，按年息百分之五計算之法定遲延利息等語。
三、被告公司則以原告已指定泛亞銀行為受益人，故原告以被保險人身分訴請被告公
    司給付保險金，應難謂為有理，且原告難謂無詐欺行為或提供虛偽報告之情事，
    按諸兩造所締汽車保險共同條款第十六條第一項約定，被告公司自毋庸理賠等情
    詞資為辯解。
四、兩造不爭之事實：
（一）、系爭車輛係原告於八十九年十一月間向訴外人林海泳購得。
（二）、原告所有系爭車輛於八十九年十一月二十一日向被告公司投保汽車險，保險
        費六萬五千三百四十七元原告業已繳交完畢，保險期間自八十九年十一月二
        十一日起迄九十年十一月二十一日止。
（三）、兩造於八十九年十一月二十一日簽訂保險契約時，原告即指定泛亞銀行為受
        益人。
（四）、系爭車輛於九十年一月十五日在嘉義縣大林鎮○○街附近失竊。
（五）、原告有於九十年二月十九日簽署同意書，同意將應領賠款七十五萬二千四百
        零三元由受益人即泛亞銀行領取。
（六）、上述兩造不爭之事實，業據原告提出汽車保險單、自用汽車保險單條款各乙
        紙，被告提出被保險人同意書乙紙為證，應堪信為真實。
五、按本法所稱受益人，指被保險人或要保人約定享有賠償請求權之人，要保人或被
    保險人均得為受益人，保險法第五條定有明文，足見受益人係就保險契約享有賠
    償請求權之人，亦即具有受領保險金，而享受其利益之人，且受益人之賠償請求
    權，屬於固有權，並非繼受而來，又保險金之受益人，一經指定即生取得受益人
    地位之效力，無須受益人對保險人另為受益之意思表示，蓋保險契約之受益人地
    位，與民法第二百六十九條所定利他契約之第三人，不盡相同。更且於保險事故
    發生後，受益人對於保險人之保險金債權，即確定地取得，自非要保人所得任意
    變更或撤銷，最高法院七十六年度台上字第七二六號判決可資參照。
六、查原告於八十九年十一月二十一日以系爭車輛向被告公司投保時，即指定泛亞銀
    行為受益人，且原告於系爭車輛失竊後，復於九十年二月十九日簽署同意書，同
    意將應領賠款七十五萬二千四百零三元由受益人即泛亞銀行領取，均業如前述，
    足見，依保險契約享有賠償請求權之人，應為泛亞銀行，而非原告，準此以觀，
    原告既無享有保險金賠償請求權，則伊請求被告公司對伊給付保險金，自難謂為
    有理。至被告公司如拒絕向泛亞銀行給付保險金，則屬泛亞銀行與被告公司之糾
    葛，尚難據此遽認原告即轉換成兩造所締保險契約之受益人，況原告既係向泛亞
    銀行貸款購買系爭車輛，則原告於系爭車輛失竊後，繼續繳交貸款，乃係履行其
    消費借貸之借用人義務，亦難援此即認原告享有保險金賠償請求權。
七、綜上所述，原告本於保險法第二十九條及兩造所締自用汽車保險單條款第五項汽
    車竊盜損失保險條款第一款之規定，請求被告公司給付七十五萬二千四百元，及
    自起訴狀繕本送達之翌日即九十年七月十九日起迄清償日止，按年息百分之五計
    算之利息，為無理由，應予駁回。又原告之訴既經駁回，其假執行之聲請亦失所
    附親，應同予駁回。
八、本件事證已臻明確，被告公司另聲請訊問證人呂永竹及胡福仁，本院認尚無必要
    ，又兩造其餘主張或其他攻擊防禦方法，核與本件判決結果，不生影響，爰不一
    一論述，併此敘明。
九、據上論結，原告之訴為無理由，依民事訴訟法第三百八十五條第一項前段、第七
    十八條，判決如主文。
中　　　華　　　民　　　國　　九十一　　年　　　十　　　月　　　七　　　日
~B臺灣嘉義地方法院民事第一庭
~B　　法　官　林信旭
右為正本係照原本作成
如對本判決上訴須於判決送達後廿日內向本院提出上訴狀
中　　　華　　　民　　　國　　九十一　　年　　　十　　　月　　　七　　　日
~B　　書記官　侯學義
